【裁判字號】    91,易,1510
【裁判日期】    920527
【裁判案由】    恐嚇等
【裁判全文】
臺灣桃園地方法院刑事判決                        九十一年度易字第一五一號
    公  訴  人  臺灣桃園地方法院檢察署檢察官
    被      告  乙○○
                丙○○
    右  二  人  康英彬律師
    選任辯護人
右列被告因恐嚇等案件，經檢察官聲請簡易判決處刑（案號：九十年度偵字第一五Ｏ
ＯＯ號），本院認不宜以簡易判決處刑，應適用通常程序，茲判決如左：
    主      文
乙○○、丙○○均無罪。
    理      由
一、公訴意旨略以：被告乙○○於民國九十年八月二十四日上午九時許，因認居住桃
    園縣龍潭鄉○○村○○路二六八號之告訴人己○○房屋施工造成自己位於隔壁之
    住處龜裂受損，不滿告訴人己○○之處理方式，竟基於侵入住宅之犯意，未經告
    訴人己○○同意而強行進入其住處，嗣經告訴人己○○制止後離去；被告丙○○
    復於同日上午十時許，持一棍狀之物，敲打告訴人己○○住處之玻璃門，並基於
    恐嚇之犯意，向告訴人己○○恫稱：「己○○我要打死你！」，致生危害於告訴
    人己○○之安全。因認被告乙○○涉有刑法第三百零六條第一項侵入住宅罪嫌，
    被告丙○○涉有同法第三百零五條之恐嚇危害安全罪嫌云云。
二、按犯罪事實應依證據認定之，無證據不得推定其犯罪事實；又不能證明被告犯罪
    者，應諭知無罪之判決，刑事訴訟法第一百五十四條、第三百零一條第一項前段
    分別定有明文。又認定不利於被告之事實，須依積極證據，苟積極證據不足為不
    利於被告之認定時，即應為有利被告之認定，更不必有何有利之證據。再按刑法
    第三百零六條第一項所謂無故侵入他人住宅，乃指未得該住宅之支配或管理人之
    明非或默示認許，且無正當進入理由而擅行侵入者而言；刑法第三百零五條恐嚇
    危害安全罪之成立，須被害人因加害人之恐嚇，而心生畏懼為成立要件，而被害
    人是否心生畏懼，尚應本於社會客觀經驗法則綜合判斷，非斷以告訴人之指述為
    準，核先敘明。
三、本件公訴意旨認被告乙○○涉有刑法第三百零六條第一項之無故侵入住宅罪嫌、
    被告丙○○涉有刑法第三百零五條之恐嚇安全罪嫌，無非均係以告訴人己○○之
    指訴、錄影帶、勘驗筆錄為其主要論據。訊據被告乙○○雖坦承有侵入被害人己○○住處，惟堅詞否認前揭犯行，辯稱：伊至己○○住處，是要制止戊○○敲打
    牆壁，並要戊○○去伊住處看，因為其施工導致伊住處漏水，伊非無故侵入等語
    。被告丙○○亦堅詞否認右揭犯行，辯稱：伊沒有說要打死己○○等語。經查：
    （一）被告乙○○侵入住宅部分：
          本件被告與告訴人住處經臺灣省土木技師工會鑑定被告住處損害原因，
            結果為有關二六六號各樓層牆面或樓板表面裂縫原因極為複雜，與設計
            、施工、材料、使用情形、自然乾縮及外力作用等均有關連。北龍路二
            六六號二樓及三樓，樓梯間牆面水平裂縫係隔間牆不同材料之施工接縫
            ，使用一段時間後自然會顯露接縫，難謂與鄰房施工有關。三樓與鄰房
            之間隔牆，牆面有多條細微裂縫，可能與牆面水泥砂漿粉刷材料拌合、
            乾縮、脆性有關，並非鄰房施工所直接造成。另平頂多條橫向裂縫則與
            混凝土樓板載重變形、鋼筋配置等有關，與北龍路二六八號鄰房施工尚
            無關連，再者依被告房屋頂樓施工現況觀之，相鄰共同樑、版，鑿除原
            有混凝土面部分，尚未防水修補完成，遇雨樓面積水，容易造成二六六
            號房屋牆面滲水，此有台灣省土木技師公會九十一年三月二十九日九十
            一省土技字第一○四九號鑑定報告書及其內附之照片十六張附卷足參，
            是被告辯稱其房屋有裂痕、漏水情形，自非虛妄。又告訴人己○○增建
            房屋二樓、三樓，與被告住處相接部分，係使用相同之共同樑、柱、牆
            一情，復為告訴人己○○、被告乙○○迭於警、偵訊及本院調查時所是
            認，則被告乙○○認其住處有裂縫、漏水，係因告訴人施工造成，誠屬
            合理之懷疑，是被告辯稱：因為告訴人住處施工，導致伊住處漏水、龜
            裂，伊才進去告訴人住處制止等語，堪予採信。
          證人戊○○於本院調查時證述：「他（指乙○○）一進來就說他家漏水
            ，罵了很多三字經，然後拉著我的衣服，拿著鐵槌要打我。」等語，足
            認被告並非無端進入告訴人住處，其目的是要制止施工，並請在場施工
            之戊○○要其住處看看裂痕、漏水狀況，是被告為保全證據而進入告訴
            人住處，其方法固有未妥，然與刑法第三百零六條第一項之構成要件有
            間，殊難繩以該條項之罪責。
    （二）被告丙○○恐嚇部分：
          被告丙○○進入診所時，恫稱：「己○○我要打死你」等語一情，業據
            告訴人己○○於警、偵訊及本院審理時指述在卷，核與在場證人丁○○
            、甲○○於本院調查、審理時（見本院九十二年三月三日訊問筆錄第三
            頁、九十二年五月十三日訊問筆錄第四頁）證述相符，是被告丙○○向
            己○○恫稱：「己○○我要打死你」一語，應堪認定。
          然本院當庭勘驗錄影帶，結果為錄影帶無對話內容，被告丙○○在診所
            門口持長條物（是木棍、鐵棍無法看出）狀似敲打門約一、二秒，之後
            被告丙○○走入診所門內的腳踏墊，告訴人同時往後退，並無持鐵棍或
            木棍，也沒有作勢要打告訴人，在告訴人往後退同時，有一人進入診所
            門口腳踏墊處將被告丙○○拉出外，此有本院勘驗筆錄一紙附卷足憑，
            惟告訴人己○○於本院調查時確指陳：「‧‧‧然後他推開門，拿鐵棍
            進來候診室說己○○我要打死你，‧‧‧他手上拿鐵棍，我們會怕，不
            敢動他，‧‧‧‧」等語，是告訴人指訴被告丙○○拿鐵棍進來候診室
            ，伊會害怕一情，即與錄影帶內容不合，則告訴人指述其會害怕，即有
            疑義。
          又觀之被告丙○○年齡為七十八歲，其至本院開庭時猶需人攙扶，應無
            能力將告訴人打死，反之告訴人年僅四十三歲，身體健康，則何以高齡
            之被告丙○○獨自一人、未攜帶工具進入告訴人診所罵「己○○我要打
            死你」一語，會導致告訴人心生畏懼？顯不合理。
          再者，被告丙○○其進入診所時，並非僅恫稱「己○○我要打死你」一
            語，尚有罵了很多話一情，亦據證人丁○○、甲○○證述在卷（見本院
            九十二年三月三日訊問筆錄第三頁、九十二年五月十三日訊問筆錄第五
            頁），而被告丙○○係認為告訴人己○○施工不當，導致其住處漏水、
            龜裂，心生不滿而至告訴人診所理論，是觀其前因及當時情狀，核與一
            般之恐嚇致人心生畏懼情形不同，尚難僅以被告丙○○有該句言詞，即
            認被告恐嚇犯行成立，況告訴人之指訴本以使被告受刑事訴追為目的，
            自難憑告訴人己○○之指訴「心生畏懼」，逕採為被告丙○○犯罪之証
            明。
    此外，復查無其他積極證據可證明被告乙○○、丙○○有如公訴人所指犯行，依
    首揭說明，自屬不能證明被告犯罪而應為無罪之諭知。
四、本件檢察官原聲請簡易判決處刑，經本院桃園簡易庭以本案被告二人未自白犯罪
    ，依卷內現存證據，不足認定被告二人犯行，而有刑事訴訟法第四百五十一條之
    一第四項但書第一款之情形，依同法第四百五十二條規定，將全案移送本院刑事
    庭，改依通常程序審理，附此敘明。
據上論斷，應依刑事訴訟法第四百五十二條、第三百零一條第一項，判決如主文。
本案經檢察官羅秀蓮到庭執行職務。
中        華        民        國    九十二    年    五    月    二十七  日
                              臺灣桃園地方法院刑事第一庭
                                  法  官  黃梅淑
右正本證明與原本無異。
如不服本判決，應於判決送達後十日內向本院提出上訴狀( 應附繕本 )，上訴於
臺灣高等法院。
                                  書記官  孫立文
中        華        民        國   九十二   年   五   月    二十八    日


司法院資訊處製作；財團法人民間司法改革基金會備份。
